【裁判字號】    89,訴,1082
【裁判日期】    891222
【裁判案由】    違反槍砲彈藥刀械管制條例
【裁判全文】
臺灣彰化地方法院刑事判決                        八十九年度訴字第一八二號
    公  訴  人  臺灣彰化地方法院檢察署檢察官
    被      告  乙○○
    選任辯護人  楊錫楨律師
右列被告因違反槍砲彈藥刀械管制條例案件，經檢察官提起公訴 (八十九年度偵字第
一六八二號)，本院判決如左：
    主    文
乙○○未經許可，持有手槍，處有期徒刑伍年貳月，併科罰金新台幣壹拾伍萬元，罰
金如易服勞役，以新台幣玖佰元即銀元佰元折算壹日。
制式九二手槍壹支、具殺傷力改造手槍壹支均沒收。
    事    實
一、乙○○於民國（下同）八十七年五、六月間某日，未經許可持有由林玉柱（業已
    於八十七年十一月二十日死亡，由檢察官另為不起訴處分）交付之美國貝瑞塔廠
    製造、口徑九MM之制式九二半自動手槍一支、可發射子彈具有殺傷力之改造手槍
    一支、供上述制式手槍使用具殺傷力之制式九MM子彈二顆，及改造子彈五顆（其
    中不具有殺傷力之改造子彈四顆、具殺傷力之改造子彈一顆），即未經許可，而
    持有之。嗣因乙○○於八十九年二月九日夜間，至彰化縣花壇鄉文德村宅內巷六
    號宅內，與丙○○因細故二人發生口角，乙○○於離去時，在屋外約二、三公尺
    遠處，即持上開改造手槍及子彈朝天射擊一發（恐嚇部分，因丙○○自始不知乙
    ○○曾持槍擊發而未經起訴），嗣翌日（即八十九年二月十日）上午，黃錦裕於
    前揭地點打掃時，拾獲前揭經擊發之改造子彈彈殼一顆，報警偵辦，乙○○於警
    方尚未查覺其上開持有改造手槍、子彈之罪時，於八十九年二月十七日至彰化縣
    警察局彰化分局投案，並於當日下午帶同員警前往彰化縣彰化市○○路排水溝草
    叢內，起獲經乙○○丟棄之前揭改造手槍一支、及彈匣內未具殺傷力之改造子彈
    四顆，經警方再訊問有無槍彈，復帶同警方至彰化縣彰化市○○路四六之一號對
    面巷內（即六五巷內一處工廠旁）約四百公尺遠之偏僻竹林內以水泥做成一圓形
    水池旁，起獲其埋藏前揭制式九二手槍一支、制式子彈二顆。
二、案經彰化縣警察局彰化分局報告臺灣彰化地方法院檢察署檢察官偵查起訴。
    理    由
一、訊據被告乙○○對於右開時間自林玉柱收受而未經許可持有改造手槍一支、改造
    子彈五發（其中一顆具有殺傷力，即其射擊後遺留之彈殼），及於八十九年二月
    九日夜間，在彰化縣花壇鄉文德村宅內巷六號屋外，持該改造手槍及子彈射擊一
    發之事實，坦承不諱。惟矢口否認持有前揭制式九二手槍、制式子彈，辯稱：前
    揭制式槍彈，係林玉柱於生前將槍彈埋藏於彰化市○○路四六之一號對面巷內竹
    林內，並未交與伊保管，被告係主動向警方披露，僅因林玉柱曾帶伊前往埋藏槍
    彈，始帶警方前往挖取，被告並無持有之主觀犯意等語。
二、惟查，被告帶警方起出上開制式九二手槍、制式子彈二顆之處所，係位於彰化市
    ○○路六五巷進入沿水溝旁一處工廠附近之竹林內一個水泥製作圓形水池旁，其
    詳細位置如本院卷附圖示（承辦警員於八十九年十一月十四當庭提出），被告於
    警訊並稱：「該巷子內車子不能靠近，旁邊有一條橋（應指水溝上之小橋），有
    一條未舖柏油之砂石路，有一段路後，車進不去，林玉柱自己走進去，伊問林玉
    柱為何要去那裏，林玉柱說要放東西，旁邊有一小水池」等語。然其於檢察官偵
    訊時改稱：「制式手槍是林玉柱的，上次交我改造手槍後三、四天後，他來找我
    ，我要還他，他說放我這兒，他還有（槍）。他只有告訴我說槍放在哪裡，並未
    帶我去，他說槍放在彰化滑草場附近竹林內，他說『你以後若需要，才要帶我去
    取』」等語。經查，被告係帶同員警前往前揭竹林內之水池旁邊，挖出埋藏制式
    手槍、子彈，倘被告僅係立於下車之處，實難看見埋槍之詳細地點，此有當天前
    往尋槍之彰化縣警察局彰化分局偵查員陳進修於檢察官偵查中庭結證屬實，該證
    人於本院並證稱：「被告最早稱該槍彈埋在竹林，後來他說記得有一個水池，槍
    是在水池旁挖到的，外有以塑膠袋包著，並以磚塊壓著」等語，並有該埋槍彈之
    路線、埋藏處照片十張可稽。則被告於警訊中辯稱伊並未與林玉柱共同進入竹林
    藏槍，卻知該槍之藏槍之處，實與常理有違；且被告事後於偵查中改稱伊從未偕
    同林玉柱共同前往，僅林玉柱告知其埋槍之地。惟查，前揭竹林位處偏僻，從大
    埔路旁小路進入尚需走約四百餘公尺，即從附近工廠對面空地起算，僅能靠步行
    入內，亦約有三三０公尺之遠（詳本院卷附圖），被告豈有僅經林玉柱生前告知
    該槍彈置於竹林中，即足知悉該槍彈置於竹林中一個水池旁之理？又林玉柱於八
    十七年十一月廿日死亡，距離被告於八十九年二月十七日帶同警方前往取出槍彈
    時，已有一年三月之久，被告又何能如此清晰記憶由大埔路進入該小道之確實位
    置，及埋槍彈處旁有一水泥做成之圓形水池？又警方起出該槍彈時，並無生銹跡
    象（警訊筆錄）。堪信實則被告以該水池做為埋藏制式槍彈記號，被告所辯，應
    事後卸責之詞，不足採信。
三、此外，復有改造手槍一支、不具殺傷力改造子彈四顆、彈殼一顆、制式九二手槍
    一支、供該制式手槍使用之制式子彈二顆扣案足憑，及被告丟棄改造手槍於彰化
    市○○路排水溝旁草叢內與挖起埋藏制式手槍、子彈之照片七張可稽。扣案槍彈
    經送請內政部警政署刑事警察局鑑定結果，依該局八十九年三月十日刑鑑字第二
    五八三五號鑑驗通知書所載：送鑑制式九二手槍一支（槍枝管制編號0000000000
    ）認係美國BERETTA廠92FS型制式口徑9mm半自動手槍，機械性能良好，可擊發子
    彈，認具有殺傷力；送鑑制式子彈二顆，認均係制式口徑9mm半自動手槍彈，彈
    底標記均為ACP 97 9mm LUGER，認均具殺傷力；送鑑改造手槍一支（槍枝管制編
    號0000000000），認係由仿COLT廠半自動手槍製造之金屬玩具手槍更換已貫通之
    土造金屬槍管改造而成，機械性能良好，可供擊發子彈使用，認具殺傷力，有鑑
    驗通知書在卷可按。綜上，被告犯行，堪予認定。
四、核被告所為，係犯槍砲彈藥刀械管制條例第七條第四項、第十一條第四項（起訴
    書誤載為第一項）、第十二條第四項（起訴書誤載為第一項）之罪，被告以一持
    有制式手槍、具殺傷力可發射子彈改造手槍、子彈之行為，同時侵害數法益，屬
    一行為而觸犯三罪名之想像競合犯，依刑法第五十五條前段規定，應從一較重之
    同條例第七條第四項未經許可持有手槍罪處斷。查本件警方原僅知悉於彰化縣花
    壇鄉文德村宅內巷六號前，開槍射擊者係一名叫「阿亮」之人，並不知實者係被
    告其人，被告於向警方自首者，效力僅於其持有改造手槍、子彈部分，對於持有
    制式手槍、制式子彈部分，被告既一再否認持有之，並稱係已死亡之林玉柱埋藏
    該制式槍彈，非被告持有或現支配之物，即難依同條例第十八條第一項規定予減
    輕其刑。爰審酌被告素行，犯罪之動機、手段，未經許可持有手槍、子彈，嚴重
    危害社會治安甚鉅，所生之危害性較高及犯罪後之態度等一切情狀，量處如主文
    所示之刑；罰金刑部分，併諭知易服勞役之折算標準，以示懲儆。扣案之制式九
    二手槍一支、改造手槍一支均係違禁物，爰依法宣告沒收；至其餘彈殼（制式子
    彈二顆，已試射，只剩彈殼）、未具殺傷力改造子彈四顆，均非屬違禁物，不予
    宣告沒收。又同條例第十九條第一項固有強制工作之規定，惟依大法官會議第四
    七一號解釋，認該規定不問行為人有無預防矯治其社會危險性及必要，一律宣告
    強制工作三年，不符合憲法比例原則。查本案被告前無前案紀錄，且查獲有手槍
    、子彈數量不多，依被告素行及犯罪情節觀之，尚無施以保安處分之必要，故不
    諭知強制工作，併附敘明。
據上論斷，應依刑事訴訟法第二百九十九條第一項前段，槍砲彈藥刀械管制條例第七
條第四項、第十一條第四項、第十二條第四項，刑法第十一條前段、第五十五條、第
四十二條第二項、第三十八條第一項第一款，罰金罰鍰提高標準條例第二條，現行法
規所定貨幣折算新台幣條例第二條，判決如主文。
本案經檢察官甲○○到庭執行職務。
中    華    民    國    八十九        年    十二      月    廿二        日
                                    臺灣彰化地方法院刑事第二庭
                                        法      官  王  鏡  明
右正本證明與原本無異。
如不服本判決，應於判決送達後十日內向本院提出上訴狀(須附繕本)。
                                        法院書記官  于  淑  真
中    華    民    國    八十九        年    十二      月    廿七        日
槍砲彈藥刀械管制條例第七條第四項
未經許可，持有、寄藏或意圖販賣而陳列第一項所列槍砲、彈藥者，處五年以上有期
徒刑，併科新臺幣一千萬元以下罰金。
槍砲彈藥刀械管制條例第十一條第四項
未經許可，持有、寄藏或意圖販賣而陳列第一項所列槍砲者，處一年以上七年以下有
期徒刑，併科新臺幣七百萬元以下罰金。
槍砲彈藥刀械管制條例第十二條第四項
未經許可，持有、寄藏或意圖販賣而陳列子彈者，處五年以下有期徒刑，併科新幣三
百萬元以下罰金。


司法院資訊處製作；財團法人民間司法改革基金會備份。
